【裁判字號】    99,財管,12
【裁判日期】    990524
【裁判案由】    選任遺產管理人
【裁判全文】
臺灣雲林地方法院民事裁定              99年度財管字第12號
聲  請  人  國泰人壽保險股份有限公司
法定代理人  乙○○
上列聲請人聲請對被繼承人甲○○選任遺產管理人事件，本院裁
定如下：
    主  文
聲請駁回。
程序費用新臺幣壹仟元由聲請人負擔。
    理  由
一、本件聲請意旨略以：被繼承人甲○○（男、民國○○年○○月○○
    日生、身分證統一編號：Ｚ000000000號、生前最後住所：住
    雲林縣虎尾鎮廉使1635之3 號）與聲請人成立借貸契約，於
    98年09月02日起即未依約清償，因聲請人欲聲請執行拍賣抵
    押物，始知被繼承人甲○○業已死亡，而聲請人為被繼承人
    甲○○之債權人，然其各順序繼承人均拋棄其繼承權，並經
    鈞院以98年度司繼字第395 號及99年度司繼字第15號准予備
    查在案，且其親屬會議未於繼承開始後一個月內選定遺產管
    理人，致聲請人無法對其遺產行使權利，為此依民法第1176
    條第6 項、第1177條、第1178條第2 項之規定，聲請本院選
    定財政部國有財產局臺灣南區辦事處臺南分處為其遺產管理
    人等語。
二、按繼承開始時，繼承人之有無不明者，由親屬會議於1 個月
    內選定遺產管理人，並將繼承開始及選定遺產管理人之事由
    ，向法院報明；無親屬會議或親屬會議未於前條所定期限內
    選定遺產管理人者，利害關係人或檢察官，得聲請法院選任
    遺產管理人，並由法院依前項規定為公示催告，民法第1177
    條及第1178條第2 項定有明文。又所謂繼承開始時，繼承人
    之有無不明，係指有無配偶及民法第1138條各款血親不明之
    謂，如確有繼承人生存，即不得謂繼承人有無不明（最高法
    院82年度臺上字第1330號著有裁判足資參酌）。
三、經查，聲請人主張之前開事實，雖據其提出借據、約定書、
    國泰人壽借款約定書、繳息記錄查詢單、繳息明細查詢單、
    被繼承人除戶戶籍謄本、本院99年02月03日雲院恭家司悅決
    99司繼字第15號答覆第三人查詢函等件為證，惟經本院依職
    權調閱本院98年度司繼字第395 號及99年度司繼字第15號拋
    棄繼承事件卷證，查知本件被繼承人甲○○死亡之時尚有配
    偶邵連鳳存在，且其未曾向本院聲明拋棄繼承，亦據聲請人
    具狀陳明在卷可佐，是被繼承人之遺產並非無人繼承，揆諸
    上揭規定說明，本件聲請人聲請選定財政部國有財產局臺灣
    南區辦事處臺南分處為本件遺產管理人，於法自有未合，應
    予駁回。
四、依非訟事件法第21條第1項前段，裁定如主文。
中    華    民    國    99    年    5     月    24    日
                  家事法庭    法  官  潘雅惠
以上正本係照原本作成。
如對本裁定抗告，須於裁定送達後10日內，向本院提出抗告狀，
並應繳納抗告費新臺幣1,000 元。
中    華    民    國    99    年    5     月    24    日
                              書記官  陳美華

司法院資訊處製作；財團法人民間司法改革基金會備份。
